【裁判字號】    98,重訴,522
【裁判日期】    981217
【裁判案由】    確認所有權存在等
【裁判全文】
臺灣板橋地方法院民事裁定             98年度重訴字第522號
原      告  陸佰企業社
法定代理人  甲○○
訴訟代理人  呂榮海律師
被      告  大棟營造股份有限公司
法定代理人  乙○○
被      告  福建省連江縣政府
法定代理人  丙○○
上列當事人間請求確認所有權存在等事件，本院裁定如下：
    主  文
本件移送台灣台北地方法院。
    理  由
一、本件原告起訴主張：被告大棟營造股份有限公司就其所有，
    存放於被告福建省連江縣政府所轄之馬祖福澳港擴建工區內
    之鋼材一批，於民國96年12月11日出售於與第三人黃偉雄，
    雙方並訂有買賣契約，嗣再於97年1月31日再次簽訂借款清
    償協議書，其中第3條及第11條約定，系爭鋼材由第三人黃
    偉雄保管，並應由被告大棟營造股份有限公司無條件提供任
    何書面協助鋼材順利運離馬祖福澳港擴建工區，為實現上開
    約定，雙方又於97年3月6日及97年3月28日訂立買賣契約並
    經公證，確認第三人黃偉雄取得鋼材之所有權。嗣於第三人
    黃偉雄於98年12月10日，將上開契約上之權利移轉於原告所
    有，並立有聲明書及證明書，惟被告對於原告之權利歸屬存
    有爭議，被告福建省連江縣政府甚至不願意交付系爭動產，
    因被告大棟營造股份有限公司營業所及本件契約法律行為均
    在鈞院轄區，故原告不得已依上開協議提起本件確認及給付
    之訴。
二、按訴訟之全部或一部，法院認為無管轄權者，依原告聲請或
    依職權以裁定移送於其管轄法院；又當事人得以合意定第一
    審管轄法院；但以關於由一定法律關係而生之訴訟為限；前
    項合意，應以文書證之，民事訴訟法第28條、第24 條分別
    定有明文。
三、次按債權讓與係以移轉特定債權為標的之契約，其受讓人固
    僅受讓債權，而非承受契約當事人之地位，惟對於債之同一
    性不生影響，因此附隨於原債權之抗辯權，亦不因債權之讓
    與而喪失。且所謂得對抗讓與人之事由，不獨實體法上之抗
    辯，訴訟法上之抗辯亦包括在內，如合意管轄之抗辯及仲裁
    契約之抗辯等（最高法院87年度台抗字第630 號裁定意旨參
    照）。從而，契約之當事人若於契約中有合意管轄之約定時
    ，則該契約之受讓人，自須仍受原契約合意管轄約定之拘束
    。
四、本院查：
  (一)依原告主張系爭動產現置被告福建省連江縣政府所轄之馬祖
    福澳港擴建工區內，被告福建省連江縣政府非在本院轄區內
    ，本院對之並無裁判管轄權。
  (二)另被告大棟營造股份有限公司雖設於本院轄區內，惟依原告
    其主張受讓第三人黃偉雄與被告大棟營造股份有限公司間，
    於97年1月31日之借款清償協議書，該協議書第3條及第11條
    約定，系爭鋼材由第三人黃偉雄保管，並應由被告大棟營造
    股份有限公司無條件提供任何書面協助鋼材順利運離馬祖福
    澳港擴建工區，然依據該協議書第16條規定：「關於本協議
    書所生之爭執，雙方同意由台灣台北地方法院管轄」（見本
    院卷第），則原告既已受讓該契約上之權利，自須仍受原契
    約合意管轄約定之拘束，則兩造就本件法律關係所生之訴訟
    ，依民事訴訟法第24條第1項之規定，自應由臺灣台北地方
    法院管轄。
  (三)原告向本院起訴顯係違誤，爰依職權將本案全部移送前開法
    院。
五、依民事訴訟法第28條第1項之規定，裁定如主文。
中    華    民    國    98    年    12    月    17    日
                  民事第一庭    法      官  黎文德
以上正本係照原本作成。
如對本裁定抗告須於裁定送達後10日內向本院提出抗告狀，並應
繳納抗告費新台幣1000元整。
中    華    民    國    98    年    12    月    17    日
                                書記官  趙彬


司法院資訊處製作；財團法人民間司法改革基金會備份。
